臺灣高等法院臺中分院民事裁定
111年度抗字第504號
抗  告  人  黃得維  



相  對  人  趙庭翊  




相  對  人  鄭人文(CHENG,JEN-WEN)




上列抗告人因與相對人趙庭翊、鄭人文間損害賠償事件，對於中
華民國111年9月27日臺灣彰化地方法院110年度訴字第1183號所
為裁定提起抗告，本院裁定如下：
    主  文
抗告駁回。
抗告訴訟費用由抗告人負擔。
    理  由
一、抗告人主張與相對人趙庭翊於民國98年12月24日在臺灣結婚
    後居住澳大利亞國（下稱澳洲），於111年5月25日為離婚登
    記，惟其於婚姻存續期間，竟於原裁定附表（下稱附表）所
    示時、地，與相對人鄭人文有如附表所示行為，顯逾越一般
    男女社交分際，破壞伊婚姻生活之圓滿，乃故意不法侵害伊
    基於配偶關係之身分法益，且情節重大，爰依民法第184條
    第1項、第195條第1項前段及第3項、第185條等規定訴請其
    等賠償。原法院認依兩造現主要生活地、抗告人主張可得確
    認之侵權行為地、不便利法庭原則及相對人之意願，應以由
    澳洲取得國際管轄權為當，裁定駁回抗告人之訴。抗告人不
    服，抗告意旨略以：參伊所提附表及原證5、7、8，不論所
    示地點是否為澳洲，相對人於網路上所呈現圖文已公開，不
    受時、地之限，不特定人均可觀看，確已侵害我國法律賦予
    伊之配偶權。且伊所提證據，已足做為其等侵害伊配偶權之
    直接證據，無再向他國調查必要，況其等得委任代理人以維
    權益，我國法院較外國法院並無不便，原裁定應予廢棄等語
    。
二、按關於涉外事件之國際裁判管轄權，涉外民事法律適用法未
    有明文規定，法院受理涉外民事事件固非不得類推適用國內
    法之相關規定，以定其訴訟之管轄，惟法院於審核有無國際
    裁判管轄權時，應就個案所涉及之國際民事訴訟利益與法庭
    地之關連性為綜合考量，並參酌民事訴訟管轄規定及國際民
    事裁判管轄規則之法理，衡量當事人間實質公平、裁判適當
    、程序迅速經濟等，以為判斷。倘依個案具體情形，在我國
    法院進行訴訟，有違反期待當事人間之公平與裁判適當、迅
    速等理念之特別情事存在時，應否定我國對之具有國際裁判
    管轄權（最高法院110年度台抗字第252號裁定意旨參照）。
    又在我國法院提起涉外民事訴訟，請求被告負侵權行為損害
    賠償責任者，應類推適用我國民事訴訟法第1條、第15條第1
    項等規定，認被告住所地及侵權行為地之法院，俱有管轄權
    （同法院111年度台抗字第326號裁定意旨參照）。而所謂侵
    權行為地，凡為一部實行行為或其一部行為結果發生之地皆
    屬之（同法院56年台抗字第369號裁定意旨參照）。
三、經查：
（一）本件抗告人主張其配偶權為相對人2人於附表所示時、地
      、行為所侵害，其等於網路圖文之公開，將使不特定人均
      得瀏覽而無時、地之限，所提已足資證明，無庸別事調查
      ，是認我國法院應有國際管轄權等詞。然趙庭翊就此於原
      審乃具狀陳稱其久未居於國內，至多僅係回臺探親數日即
      返回澳洲，其於我國已無住所地，並與抗告人分居3年，
      現乃生活於澳洲，且抗告人所稱事實亦均發生在澳洲，原
      法院應無管轄權，伊應訴亦有不便，並否認有抗告人所指
      侵權之詞等語，鄭人文亦表示其現住於澳洲之情。核與所
      查相對人2人98年至今之入出境資料所示（原審卷314、31
      6頁、本院卷39、41頁），趙庭翊自98年間起僅回臺8次、
      停留期間至多33日，鄭人文則自106年後幾均在境外，兩
      人於原審查詢時，戶籍資料甚皆經註記遷出國外（原審卷
      169、342頁），尚無不合，是自98年或106年以降，已難
      認其等尚有住居於臺之意思與事實；抗告人就此亦自陳與
      趙庭翊婚後即以澳為居，且相對人2人現均住在澳洲，而
      請求對其等之澳洲地址送達（原審卷12、13頁），與民事
      訴訟法第1條第1項前段所採以原就被之定管轄的基本原則
      ，已有未合。
（二）次核抗告人所整理附表相對人2人之侵權事實，可見其所
      主張侵權時間乃介於108年5月至8月間，而斯時趙庭翊並
      未有入境我國之情形，有原法院所調其入出境資訊連結作
      業查明（原審卷314頁）可參，抗告人並於起訴狀自述相
      對人2人之侵權行為地係在澳洲，復指趙庭翊係於同年5月
      向其表達分居之意等情（同卷12、184頁）。是由抗告人
      所稱上情為視，堪認本件抗告人所主張之侵權事實實際應
      係在澳洲等境外所發生，且所涉非僅通訊軟體上之言詞表
      達，尚有照片所呈現之具體事實，不能以係在網路上發布
      ，即得任將網路所及之處一概視為侵權之相關地。則依前
      揭說明，我國是否適具本件之國際審判轄權，亦非無疑。
（三）又查趙庭翊業已否認抗告人所稱侵權事實之存在，是縱抗
      告人已提出自稱係相對人2人之通訊軟體之對話圖以為佐
      ，亦無可逕認其主張屬實無疑，難謂無再進一步調查、審
      認之必要。然以抗告人所指各項侵權時點，均係在趙庭翊
      未入境我國之時間，顯皆發生於境外；且相對人2人於抗
      告人提起本件前，生活領域即在澳洲，已如前述；又抗告
      人及趙庭翊既均稱婚後久居澳洲，至多僅回臺探親即返回
      澳洲之情（原審卷153、324頁），兩人並在澳洲訴請離婚
      而經該國法院裁判離婚，現仍有關於子女照顧及財產部分
      尚在該國法院審理中等節（同卷184頁），可見兩人之經
      濟活動也未在我國。則兩造主要之生活空間既皆在澳洲，
      倘逕將其等自主要之活動範圍抽離，強在與其等生活已不
      相干之我國法院進行調查，無論就兩造或我國法院而言，
      所需相關勞費勢均增加，非委任訴訟代理人即可消解；且
      澳洲法院既已對抗告人與趙庭翊間之離婚訴訟完成審判，
      現並繼續受理其等之親權行使與財產訴訟，應已對其2人
      婚姻關係、財產狀況等糾紛進行相當之調查，則在事證共
      通、訴訟資料接近之情況下，進一步受理本件之處理，自
      當事半功倍，並免調查重覆、曠日費時、裁判矛盾之不便
      與風險，待判決確定後，因雙方之生活與經濟活動均已在
      澳洲，自更有直接與執行程序接軌之實質之利，權利之行
      使得逕落實，無庸再受法制與公序良俗標準之審查，不致
      僅取得裁判效力之形式而有損我國司法之威信。自此以觀
      ，由兩造現處實際生活領域以定最合適之管轄法院，始足
      堪認係即時、直接、正確、實質、妥適且便利之法庭 。
      抗告人主張，要難為採。
　四、綜上所述，本件應以澳洲法院為國際裁判管轄權法院，原
      裁定駁回抗告人之訴，為有理由。抗告意旨指摘原裁定不
      當，求予廢棄為無理由，應予駁回。　　
五、具上論結，本件抗告為無理由，爰裁定如主文。　　
中　　華　　民　　國　　111 　年　　12　　月　　16　　日
                  民事第三庭    審判長法　官  黃玉清
　　　　　　　　　　　　　　          法　官  涂秀玲
　　　　　　　　　　　　　　　        法　官  葛永輝 
正本係照原本作成。
再為抗告應以適用法規顯有錯誤為理由。
如提起再抗告者應於裁定送達後10日內向本院提出抗告理由狀（
須按照他造人數附具繕本）並繳納抗告裁判費新臺幣1,000元，
同時委任律師或具有律師資格之關係人為代理人。因疫情而遲誤
不變期間，得向法院聲請回復原狀。

                                      書記官  黃湘玲
　　　　　　　　　　　　　　　　　　　
中　　華　　民　　國　　111 　年　　12　　月　　16　　日